臺灣新北地方法院民事裁定
111年度訴聲字第16號
聲  請  人  新鑫股份有限公司

法定代理人  許國興  


相  對  人  黃福桂  
            許綵玲  
             
上列當事人間請求撤銷夫妻贈與行為事件(本院111年度訴字第13
04號)，聲請人聲請許可為訴訟繫屬之登記，本院裁定如下：
    主  文
聲請駁回。
    理  由
一、聲請意旨略以：聲請人訴請撤銷相對人間就新北市○○區○○段
    00地號(權利範圍1/5)及其上同段385建號即門牌號碼新北市
    ○○區○○路000號3樓之建物(權利範圍全部)之移轉登記，現由
    鈞院111年度訴字第1304號審理中，為避免相對人於訴訟繫
    屬中，再將系爭土地辦理設定、移轉等處分行為，致恐生善
    意第三人受有損害，並俾免日後系爭土地再生權利爭議，為
    此爰依民事訴訟法第254條第5項規定，聲請許可為訴訟繫屬
    事實之登記等語。
二、按訴訟標的基於物權關係，且其權利或標的物之取得、設定
    、喪失或變更，依法應登記者，於事實審言詞辯論終結前，
    原告得聲請受訴法院以裁定許可為訴訟繫屬事實之登記。前
    項聲請，應釋明本案請求。法院為裁定前，得使兩造有陳述
    意見之機會。民事訴訟法第254條第5項、第6項前段分別定
    有明文。觀其修正理由可知，修正前該條第5項規定旨在藉
    由將訴訟繫屬事實予以登記之公示方法，使第三人知悉訟爭
    情事，俾阻卻其因信賴登記而善意取得，及避免確定判決效
    力所及之第三人受不測之損害，訴訟標的宜限於基於物權關
    係者，以免過度影響被告及第三人之權益。同時為免濫行聲
    請，應令其就本案請求負釋明之責，此已包括起訴須為合法
    且非顯無理由，修正前第5項關此部分，自無規定必要，爰
    增訂第6項前段。準此，法院裁定許可為訴訟繫屬事實之登
    記，自以訴訟標的係基於物權關係，且其權利或標的物之取
    得、設定、喪失或變更，依法應登記者為限。原告之訴其訴
    訟標的法律關係，非為物權之關係者，自不得為上開聲請，
    法院亦無從命供擔保後准為訴訟繫屬事實之登記。
三、經查，聲請人主張其係相對人之債權人，相對人間就系爭土
    地所為之移轉登記，已害及伊之債權，乃依民法第244條第1
    項規定，起訴請求撤銷相對人間之贈與行為及所有權移轉行
    為，並塗銷系爭房地所有權移轉登記等情，業經本院調取本
    院110年度訴字第1304號民事卷宗核閱無訛，並有起訴狀可
    憑。茲因所謂物權關係，係指依實體法規定為權利主體之人
    ，基於物權，對於某物得行使之權利關係，此種權利關係，
    具有對世效力與直接支配物之效力而言，惟民法第244條所
    規定之撤銷訴權，則係予債權人排除債務人詐害債權行為之
    訴權，以保全自己之權利，僅得訴請撤銷債務人之行為，雖
    撤銷之行為兼及於物權行為，亦無礙該撤銷訴權不具有對世
    效力與直接支配物之效力，仍非屬物權關係，據此以言，本
    件聲請人所提訴訟標的既為撤銷訴權，即非基於物權關係而
    為請求，而與前述民事訴訟法第254條第5項規定之要件未合
    。是聲請人聲請許可為訴訟繫屬事實之登記，於法不符，不
    應准許。
四、末按依民事訴訟法第254條第6項規定，就聲請許可訴訟繫屬
    事實登記之事件，法院於裁定前，係「得」使兩造有陳述意
    見之機會，故就是否有使兩造陳述意見之必要及其方式，法
    院自有裁量之權。本院斟酌聲請人既已以書狀向本院清楚、
    充分陳明自己之主張，為兼顧當事人間實體利益及程序利益
    之衡平，認尚無再令兩造向本院陳述意見之必要，爰依首開
    規定，逕為裁定如主文。
中　　華　　民　　國　　111 　年　　9 　　月　　13　　日
                民事第一庭　法　官　毛崑山
以上正本係照原本作成
如對本裁定抗告須於裁定送達後10日內向本院提出抗告狀，並繳
納抗告費新臺幣1,000元
中　　華　　民　　國　　111 　年　　9 　　月　　13　　日
                            書記官　童淑敏